【裁判字號】    90,家抗,27
【裁判日期】    900412
【裁判案由】    拋棄繼承權
【裁判全文】
臺灣高等法院高雄分院民事裁定      九十年度家抗字第二七號
      抗  告  人  乙○○
                  丁○○
                  丙○○
右抗告人因聲明拋棄繼承權事件，對於中華民國九十年三月五日臺灣高雄地方法院九
十年繼字第一五三號所為裁定提起抗告，本院裁定如左：
      主      文
抗告駁回。
抗告程序費用由抗告人負擔
      理      由
一、抗告意旨略以：抗告人之父周龍男於八十八年七月二十日死亡時，抗告人業已依
    法拋棄繼承，是抗告人之祖甲○○於八十九年三月三十一日死亡，抗告人因先前
    已對周龍男之繼承權拋棄，以為對周龍男之應繼分亦已喪失繼承權，不知有法定
    代位繼承甲○○遺產之情事，直至九十年二月十二日遠東商業銀行來函，始知抗
    告人有代位繼承權，則抗告人於九十年二月二十日向原法院聲明拋棄繼承，顯在
    知悉得繼承後二個月內，應無不當，原法院以抗告人之聲明已逾二個月之期限，
    駁回抗告人之聲明，尚有未合云云。
二、按，繼承人拋棄其繼承權，應於知悉其得繼承之時起二個月內以書面向法院為之
    ，又繼承，因被繼承人死亡而開始，民法第一千一百七十四條、第一千一百四十
    七條，分別定有明文，是繼承人拋棄繼承權應於知悉被繼承人死亡後二個月以內
    向法院聲明之。經查本件抗告人之祖甲○○係於民國八十九年三月三十一日死亡
    ，有抗告人提出之戶籍謄本附卷可稽，而依抗告人之母即在原法院之代理人丁彩
    鳳於原法院調查時之陳述，抗告人係於八十九年十一月時知悉甲○○死亡之情事
    。按民法第一千一百三十八條所定第一順序之繼承人（即直系血親卑親屬），有
    於繼承開始前死亡或喪失繼承權者，由其直系血親卑親屬代位繼承其應繼分，為
    民法第一千一百四十條所明定，本件抗告人之父周龍男早於抗告人之祖甲○○死
    亡，已如前述，則應由抗告人代位繼承其祖甲○○之遺產，依首揭法律規定，抗
    告人至遲應於其知悉甲○○死亡後二個月內即九十年一月前以書面向法院為拋棄
    甲○○遺產繼承權之聲明。且按代位繼承係以自己固有之繼承權直接繼承祖之遺
    產，並非繼承父或母之權利，孫對於祖之遺產，有無代位繼承之資格，自應以祖
    之繼承關始為標準而決定之，故對父或母之遺產拋棄繼承，不能即謂對祖之遺產
    拋棄代位繼承（最高法院八十七年台上字第一五五六號判決參照），是抗告人主
    張其在其父周龍男於八十八年七月二十日死亡時，業已依法拋棄繼承，則於其祖
    甲○○於八十九年三月三十一日死亡時，以為對周龍男之應繼分亦已喪失繼承權
    ，不知有法定代位繼承甲○○遺產之情事，直至九十年二月十二日遠東商業銀行
    函知抗告人有代位繼承權，始知悉得代位繼承甲○○遺產，則抗告人於九十年二
    月二十日向原法院聲明拋棄繼承甲○○遺產，係在知悉得繼承約二個月內云云，
    顯非的論。是本件抗告人遲至九十年二月二十日始向原法院聲明拋棄對甲○○之
    繼承權，顯逾二個月之法定期限，其聲明於法不合，原法院予以駁回，並無不合
    ，抗告人抗告指摘原法院裁定不當，求予廢棄改判，為無理由，應予駁回。
據上論結，本件抗告為無理由，依非訟事件法第二十八條、第八條第一項、第十條，
民事訴訟法第四百九十二條第一項、第八十五條第一項前段，裁定如主文。
中    華    民    國         九十       年      四      月     十二     日
                                      臺灣高等法院高雄分院民事第五庭
~B1審判長法官  蔡明宛
~B2      法官  林健彥
~B3      法官  周慶光
右為正本係照原本作成。
不得再抗告。
中    華    民    國         九十       年      四      月     十六     日
~B法院書記官  陳曼智
                                                                        Ｈ


司法院資訊處製作；財團法人民間司法改革基金會備份。
